【裁判字號】    99,易,21
【裁判日期】    990531
【裁判案由】    詐欺
【裁判全文】
臺灣士林地方法院刑事判決                99年度易字第21號
    公  訴  人  臺灣士林地方法院檢察署檢察官
    被      告  辰○○
                丁○○
上列被告等因詐欺案件，經檢察官提起公訴（臺灣士林地方法院
檢察署98年度偵字第10864 、12955 、13471 、13877 、13993
、14279 、14888 、15298 、15520 號），及移送併辦（被告丁○○部分；臺灣士林地方法院檢察署98年度偵字第12064 號，99
年度偵字第714 、2682號），本院判決如下：
    主  文
辰○○幫助意圖為自己不法之所有，以詐術使人將本人之物交付
，處有欺徒刑伍月，如易科罰金，以新臺幣壹仟元折算壹日。
丁○○幫助意圖為自己不法之所有，以詐術使人將本人之物交付
，處有欺徒刑伍月，如易科罰金，以新臺幣壹仟元折算壹日。
    事  實
一、辰○○、丁○○分別於預見提供自己金融機構帳戶、行動電
    話門號予不明人士使用，將可能幫助他人以之為詐欺取財之
    犯罪工具，仍基於縱有人以其帳戶、門號作詐欺取財犯罪所
    用亦不違背其本意之未必故意，辰○○於民國98年7 月7 日
    前某日，在不詳地點，將其向中華郵政股份有限公司臺東大
    同路郵局（下稱臺東大同路郵局）所申設帳號「0000000000
    0000」號、向第一商業銀行天母分行（下稱第一銀行）所申
    設帳號「00000000000 」號帳戶之提款卡及密碼，提供予真
    實姓名年籍不詳之詐欺集團成年成員；丁○○於98年7 月6
    日前某日，在不詳地點，將其於98年7 月1 日向威寶電信股
    份有限公司（下稱威寶電信公司）所申辦之行動電話門號「
    0000000000」號，提供予上開真實姓名年籍不詳之詐欺集團
    成年成員。嗣該詐欺集團即基於意圖為自己不法之所有之詐
    欺犯意，而為下列詐欺取財犯行：
(一)、於民國98年7 月間某日，在拍賣網站刊登不實之販賣LV手提
    包訊息，並留下丁○○上開行動電話門號「0000000000」號
    供聯絡之用，適丑○○上網見該訊息，陷於錯誤而下標購買
    ，於98年7 月6 日13時27分，匯款新臺幣（下同）9 千元至
    蔡霈（另由檢察官偵查中）另提供予該詐欺集團之金融機
    構帳戶，旋遭提領一空。
(二)、於98年7 月6 日中午12時55分許，撥打丁○○上開行動電話
    門號「0000000000」號予子○○，佯稱欲出售SONY995 手機
    ，致子○○陷於錯誤，於98年7 月6 日14時55分，匯款5 千
    元至朱珮儀（另由檢察官偵查中）另提供予該詐欺集團之金
    融機構帳戶，旋遭提領一空。
(三)、於98年7 月間某日，在拍賣網站刊登不實之販賣筆記型電腦
    訊息，並留下丁○○上開行動電話門號「0000000000」號供
    聯絡之用，適楊衷核在英國上網見該訊息，陷於錯誤而下標
    購買，委託友人己○○於98年7 月6 日18時24分，匯款7千
    900 元至另真實姓名不詳之成年人（另由檢察官偵查中）提
    供予該詐欺集團之金融機構帳戶，旋遭提領一空。
(四)、於98年7 月間某日，在拍賣網站刊登不實之販賣腳踏車訊息
    ，並留下丁○○上開行動電話門號「0000000000」號供聯絡
    之用，適巳○上網見該訊息，陷於錯誤而下標購買，於98年
    7 月6 日18時34分，匯款4 千083 元至蔡霈（另由檢察官
    偵查中）另提供予該詐欺集團之金融機構帳戶，旋遭提領一
    空。
(五)、於98年7 月6 日22時許，在拍賣網站刊登不實之販賣按摩冰
    刀訊息，適癸○○上網見該訊息，陷於錯誤而下標購買，於
    98年7 月7 日12時44分，匯款3 千050 元至辰○○上開第一
    銀行帳戶，旋遭提領一空。
(六)、於98年7 月6 日23時許，在拍賣網站刊登不實之販賣相機訊
    息，並留下丁○○上開行動電話門號「0000000000」號供聯
    絡之用，適戊○○上網見該訊息，陷於錯誤而下標購買，於
    98年7 月7 日6 時52分，匯款1 萬2 千元至辰○○上開第一
    銀行帳戶，旋遭提領一空。
(七)、於98年7 月7 日8 時許，在拍賣網站刊登不實之販賣相機訊
    息，適卯○○上網見該訊息，陷於錯誤而下標購買，於98年
    7 月7 日14時許，匯款7 千元至辰○○上開第一銀行帳戶，
    旋遭提領一空。
(八)、於98年7 月7 日8 時許，在拍賣網站刊登不實之販賣筆記型
    電腦訊息，並留下丁○○上開行動電話門號「0000000000」
    號供聯絡之用，適辛○○上網見該訊息，陷於錯誤而下標購
    買，於98年7 月7 日20時許，匯款1 萬1 千元至辰○○上開
    臺東大同路郵局帳戶，旋遭提領一空。
(九)、於98年7 月7 日13時許，在拍賣網站刊登不實之販賣腳踏車
    訊息，並留下丁○○上開行動電話門號「0000000000」號供
    聯絡之用，適甲○○上網見該訊息，陷於錯誤而下標購買，
    於98年7 月7 日14時16分，匯款5 千元至辰○○上開第一銀
    行帳戶，旋遭提領一空。
(十)、於98年7 月7 日13時許，在拍賣網站刊登不實之販賣筆記型
    電腦訊息，適寅○○上網見該訊息，陷於錯誤而下標購買，
    於98年7 月7 日14時11分，以網路ATM 匯款5 千元至辰○○
    上開第一銀行帳戶，旋遭提領一空。
(十一)、於98年7 月7 日17時許，在拍賣網站刊登不實之販賣獨木舟
    訊息，適壬○○上網見該訊息，陷於錯誤而下標購買，於同
    日以網路ATM 匯款1 萬500 元至辰○○上開臺東大同路郵局
    帳戶，旋遭提領一空。
(十二)、於98年7 月7 日20時許，在拍賣網站刊登不實之販賣腳踏車
    訊息，並留下丁○○上開行動電話門號「0000000000」號供
    聯絡之用，適乙○○上網見該訊息，陷於錯誤而下標購買，
    於同日以網路ATM 匯款5 千元至辰○○上開臺東大同路郵局
    帳戶，旋遭提領一空。
(十三)、於98年7 月7 日某時，在拍賣網站刊登不實之販賣行動電話
    訊息，適庚○○上網見該訊息，陷於錯誤而下標購買，於98
    年7 月7 日21時43分，匯款8 千元至辰○○上開臺東大同路
    郵局帳戶，旋遭提領一空。
(十四)、於98年7 月7 日22時許，在拍賣網站刊登不實之販賣數位相
    機訊息，適丙○○上網見該訊息，陷於錯誤而下標購買，於
    同日以網路ATM 匯款5 千元至辰○○上開臺東大同路郵局帳
    戶，旋遭提領一空。
二、案經戊○○、甲○○、癸○○、丙○○、寅○○分別訴由臺
    北市政府警察局文山第二分局、臺北縣政府警察局樹林分局
    、高雄市政府警察局小港分局及高雄市政府警察局三民第二
    分局報告臺灣高雄地方法院檢察署，新竹市警察局第二分局
    報告臺灣新竹地方法院檢察署，臺北縣政府警察局板橋分局
    報告臺灣板橋地方法院檢察署，花蓮縣警察局花蓮分局報告
    臺灣花蓮地方法院檢察署，宜蘭縣政府警察局蘇澳分局報告
    臺灣宜蘭地方法院檢察署，分別呈請臺灣高等法院檢察署令
    轉臺灣士林地方法院檢察署檢察官偵查起訴，及移送併辦。
    理  由
一、本件當事人對於本院認定事實所引用之證據資料，於本院審
    理中均陳明同意引用為本案證據（見本院99年4 月29日審理
    筆錄），本院審酌該等證據作成之情況，認為適當，且無其
    他違背法定程式而取證之情形，依刑事訴訟法第159 條之5
    規定、第158 條之4 規定之反面解釋，均有證據能力。
二、訊據被告辰○○、丁○○均矢口否認有何幫助詐欺取財犯行
    。被告辰○○辯稱：臺東大同路郵局及第一銀行帳戶都是伊
    於很久以前申請的，都有半年沒有使用了，該兩帳戶伊於98
    年6 月29日搬家時遺失提款卡及密碼，伊是後來整理東西時
    才發現不見的，存摺並未遺失，伊發現不見後有打電話去郵
    局，郵局說帳戶已被凍結，第一銀行則叫伊隔天再帶證件去
    辦，但伊去第一銀行時就被叫去警察局作筆錄云云。被告丁○○辯稱：威寶電信公司門號是伊於98年7 月1 日申請的，
    伊是作建築的，準備以這門號與工頭聯絡，但98年7 月5、6
    日伊騎摩托車上班時，門號放在運動服內就掉了，伊想說裡
    面只有200 多元就算了，沒有去掛失云云。
三、經查：
(一)、如事實欄所述被害人丑○○等遭詐欺集團施以詐術，致陷於
    錯誤而交付款項之經過，業據證人丑○○、子○○、己○○
    、巳○、癸○○、戊○○、卯○○、辛○○、甲○○、寅○○、壬○○、乙○○、庚○○、丙○○於警詢中證述綦詳，
    且有被告辰○○前述臺東大同路郵局及第一銀行帳戶之開戶
    資料及往來明細，被告丁○○前述威寶電信公司行動電話門
    號之申請書、通聯調閱查詢單及雙向通聯紀錄，暨被害人丑
    ○○提出之玉山銀行交易通知單、被害人子○○提出之匯款
    申請書、己○○提出之中華郵政自動櫃員機交易明細表、被
    害人巳○提出之國泰世華銀行客戶交易明細表及網路拍賣訊
    息網頁資料、被害人癸○○提出之臺北富邦銀行自動櫃員機
    交易明細表及網路拍賣訊息網頁資料、被害人戊○○提出之
    中華郵政自動櫃員機交易明細表、被害人卯○○提出之匯款
    申請書、被害人辛○○提出之華南銀行自動櫃員機交易明細
    表及網路拍賣訊息網頁資料、被害人甲○○提出之中華郵政
    自動櫃員機交易明細表、被害人寅○○提出之網路ATM 交易
    明細表及網路拍賣訊息網頁資料、被害人壬○○提出之網路
    郵局交易明細表及網路拍賣訊息網頁資料、被害人乙○○提
    出之網路ATM 交易明細表、被害人庚○○提出之臺北富邦銀
    行自動櫃員機交易明細表、被害人丙○○提出之網路銀行交
    易明細表附卷可稽，堪認被害人丑○○等遭詐欺集團詐欺取
    財，且詐欺集團有以被告丁○○之威寶電信公司行動電話門
    號供被害人聯絡，及以被告辰○○之臺東大同路郵局及第一
    銀行帳戶供被害人匯款等情無訛；
(二)、關於前述帳戶及門號之保管使用情形，被告辰○○及丁○○
    雖均辯稱係遺失，均否認提供予詐欺集團使用。惟查：
１、被告辰○○於警詢中陳稱：伊於98年7 月6 日在家中發現伊
    第一銀行及臺東大同路郵局帳戶之提款卡及密碼不見了，伊
    於翌（7） 日晚上拿第一銀行存摺去自動提款機補登，發現
    有數10筆金額匯進來，伊沒去理會，直到98年7 月10日伊打
    電話要掛失帳戶，才知遭人盜用云云（見臺灣士林地方法院
    檢察署98年度偵字第10864 號卷第8 頁警詢筆錄），被告既
    發現其帳戶之提款卡及密碼遺失，復知悉有多筆不明款項匯
    入，竟置之不理而未報警或立即掛失，已與常情相違；且被
    告辰○○自承僅遺失第一銀行及臺東大同路郵局帳戶之提款
    卡及密碼，並未遺失存摺云云（見花蓮縣警察局花蓮分局刑
    案偵查卷宗第2 頁、臺灣新竹地方法院檢察署98年度偵字第
    6895號卷第3 頁之警詢筆錄），然依卷附被害人壬○○所提
    出詐欺集團刊登之網路拍賣訊息網頁資料，明載匯款帳戶即
    臺東大同路郵局帳戶之戶名為辰○○（見宜蘭縣政府警察局
    蘇澳警察分局刑案偵查卷宗第44頁），如被告確如其辯稱僅
    遺失提款卡及密碼，詐欺集團如何得悉該帳戶名稱？所辯顯
    屬無稽。又被告丁○○於警詢中陳稱：伊申請該門號後有使
    用過，伊用了1 個禮拜之後遺失云云（見臺灣士林地方法院
    檢察署98年度偵字第10864 號卷第12頁警詢筆錄），嗣於審
    理中先稱：伊預備用該門號與工頭聯絡，但伊還沒有跟他講
    該門號，結果就掉了云云（見本院99年2 月5 日準備程序筆
    錄），後稱：伊申請該門號後接過老闆1 通電話云云（見本
    院99年4 月29日審理筆錄），前後說詞反覆，亦難採信；
２、再查近來社會上詐欺犯案猖獗，犯案者每利用人頭帳戶及行
    動電話門號作為犯罪工具，一般人均有應妥善保管以防遭人
    作為犯罪使用之認知，本件被告等於發現帳戶資料或門號遺
    失後，均未報警或立即掛失，復未能陳明該等應由個人妥善
    保管之物，何以流為犯罪使用；衡以實施詐欺取財犯罪之徒
    ，若非確定帳戶及門號申請人同意提供使用，而無報警或立
    即掛失之可能，當不至以之作為犯罪工具。本件顯係被告等
    同意交付其帳戶或門號予他人，並有容認他人作為詐欺取財
    犯罪使用之未必故意，甚為灼然。
(三)、綜上，被告辰○○及丁○○之犯罪事證均明確，應依法論科
    。
四、論罪科刑：
(一)、按刑法上之幫助犯，係對於犯罪與正犯有共同之認識，而以
    幫助之意思，對於正犯資以助力，而未參與實施犯罪之行為
    者而言（最高法院88年度臺上字第1270號裁判意旨參照），
    本件被告等提供帳戶或門號供他人使用，惟尚查無被告等有
    以自己實施詐欺取財犯罪之意思，而與他人為詐欺取財犯罪
    之犯意聯絡，或被告等有直接參與詐欺取財犯罪構成要件行
    為分擔之情事，均尚非詐欺取財罪之正犯，核被告等所為，
    均係犯刑法第30條第1 項、第339 條第1 項之幫助詐欺取財
    罪。被告等各以一提供帳戶或門號之行為，幫助詐欺集團對
    如事實欄所述之數被害人詐欺取財，乃一行為觸犯數幫助詐
    欺取財罪，均為想像競合犯，均應從一重論以一幫助詐欺取
    財罪。臺灣士林地方法院檢察署檢察官98年度偵字第12064
    號、99年度偵字第714 、2682號移送併辦意旨書移送併辦部
    分（即被害人巳○、丑○○、楊衷核《委託友人己○○》遭
    詐欺集團詐騙部分），與本案檢察官起訴被告丁○○之犯罪
    事實，有裁判上一罪關係，本院自應併予審理。被告等均為
    幫助犯，均依刑法第30條第2 項規定，按正犯之刑減輕之。
(二)、爰審酌被告等分別提供帳戶及門號予他人作為犯罪使用，助
    長詐欺犯罪風氣之猖獗，增加被害人尋求救濟及治安機關查
    緝犯罪之困難，且於犯罪後均未坦承犯行，未見悔意，暨被
    告等犯罪之動機、目的、手段、生活狀況、品行、智識程度
    、犯罪所生之危害等一切情狀，分別量處如主文所示之刑，
    並均諭知易科罰金之折算標準，以資懲戒。
據上論斷，應依刑事訴訟法第299 條第1 項前段，刑法第30條第
1 項、第2 項、第339 條第1 項、第41條第1 項前段，刑法施行
法第1 條之1 ，判決如主文。
本案經檢察官葉乃瑋到庭執行職務
中    華    民    國    99    年    5     月    31    日
                  刑事第三庭審判長法  官  李  育  仁
                                  法  官  劉  育  琳
                                  法  官  孫  曉  青
上正本證明與原本無異。
如不服本判決應於判決送達後10日內向本院提出上訴狀。
                                  書記官  林  蔚  菁
中    華    民    國    99    年    5     月    31    日
附錄本案論罪科刑法條全文：
刑法第339條
意圖為自己或第三人不法之所有，以詐術使人將本人或第三人之
物交付者，處5 年以下有期徒刑、拘役或科或併科1 千元以下罰
金。
以前項方法得財產上不法之利益或使第三人得之者，亦同。
前2 項之未遂犯罰之。

司法院資訊處製作；財團法人民間司法改革基金會備份。
